【裁判字號】    95,訴,2268
【裁判日期】    950731
【裁判案由】    毒品危害防制條例
【裁判全文】
臺灣高雄地方法院刑事判決              95年度訴字第2268號
公  訴  人  臺灣高雄地方法院檢察署檢察官
被      告  甲○○
上列被告因違反毒品危害防制條例案件，經檢察官提起公訴（95
年度毒偵字第3597號），合議庭裁定由受命法官獨任進行簡式審
判程序審理，本院判決如下：
    主  文
甲○○連續施用第一級毒品，累犯，處有期徒刑捌月。殘留有第
一級毒品海洛因之殘渣袋拾貳個、注射針筒貳支沒收銷燬。
    事  實
一、甲○○前於民國88年間因犯施用毒品案件，經本院裁定送觀
    察勒戒後，認有繼續施用毒品之傾向，再裁定送強制戒治，
    期間經停止戒治、撤銷停止戒治處分後，於90年2 月21日執
    行完畢；嗣於92年復因施用毒品案件，經本院裁定送強制戒
    治後，並經檢察官提起公訴，戒治部分定於93年3 月24日期
    滿執行完畢，然因毒品危害防制條例於93年1 月9 日修正施
    行，無法繼續執行而報結，起訴部分則經本院以92年度訴字
    第872 號判處有期徒刑1 年確定，於94年3 月14日縮刑期滿
    執行完畢。詎甲○○仍不知悔改，明知海洛因係業經公告，
    列為毒品危害防制條例第2 條第2 項第1 款之第一級毒品，
    不得非法持有、施用，其仍基於施用第一級毒品海洛因之概
    括犯意，自95年1 月初某日起至95年4 月7 日10時許止，在
    高雄縣蚵仔寮海邊或住處，以針筒注射之方式，2 、3 天施
    用1 次之方式，連續施用第一級毒品海洛因多次，嗣於95年
    4 月7 日22時甲○○於家中施用毒品時，為母親蔡黃金鳳報
    警前往查獲，當場並扣得殘留有第一級毒品海洛因之海洛因
    殘渣袋12個、注射針筒2 支，嗣經其同意採尿送驗後乃發現
    上情。
二、案經高雄縣政府警察局岡山分局報告台灣高雄地方法院檢察
    署檢察官偵查起訴。
    理  由
一、本件被告所犯為死刑、無期徒刑或最輕本刑為3 年以上有期
    徒刑以外之罪，其於準備程序中就被訴事實為有罪之陳述，
    經法官告知簡式審判程序之旨，並聽取公訴人之意見後，依
    刑事訴訟法第273 條之1 第1 項規定，合議庭裁定由受命法
    官獨任進行簡式審判程序，合先敘明。
二、上開犯罪事實，業據被告於本院審理中坦承不諱，且查：
  (一)被告到案後同意為警採集之尿液（編號岡赤012 號），經送
    請鑑定後，乃呈第一級毒品海洛因代謝後嗎啡之陽性反應，
    有高雄市立凱旋醫院95年2 月20日濫用藥物尿液檢驗報告、
    高雄市政府警察局三民二分局偵辦毒品案件嫌疑人尿液採證
    代碼對照表各1 份在卷可稽（見警卷頁13、偵卷頁9） 。
  (二)而「施用海洛因後，其於尿液中排出之最長時限，受施用劑
    量、施用方式、個人體質及其代謝情況等因素影響，因個案
    而易，施用海洛因一般可檢出之最長時間為海洛因服用後2
    至4 天」等情，有行政院衛生署管制藥品管理局91年8 月2
    日管檢字第108443號函可查，故自前揭尿液檢驗報告，可知
    被告確曾於採尿前之代謝時間內，施用毒品海洛因。
  (三)被告雖辯稱：本件係伊請母親黃蔡金鳳報警，應符合自首之
    要件云云，然查：黃蔡金鳳因見被告復於家中客廳施用毒品
    ，為被告前途著想，希冀藉由國家公權力介入，協助被告戒
    毒，因而報警前來查獲被告犯罪等語，業據證人黃蔡金鳳於
    警詢中證述明確在卷，衡情其於警詢中第一時間之證述，與
    事實應較為相符，而其並未提及被告委請伊報警等情事，則
    被告所辯即無所據，應不可採。
  (四)又被告前於88年間因犯施用毒品案件，經本院裁定送觀察勒
    戒後，認有繼續施用毒品之傾向，再裁定送強制戒治，期間
    經停止戒治、撤銷停止戒治處分後，於90年2 月21日執行完
    畢；嗣於92年復因施用毒品案件，經本院裁定送強制戒治後
    ，定於93年3 月24日期滿執行完畢，然因毒品危害防制條例
    於93年1 月9 日修正施行，無法繼續執行而報結等情，有台
    灣高等法院被告前案紀錄表可稽，其雖因第2 次施用毒品再
    經送強制戒治，然該次被告所接受之戒毒療程，係因法律修
    正而中斷，並非完成法律所預設足以戒斷毒癮之治療程序而
    釋放，自與毒品危害防制條例第23條第2 項規定之「執行完
    畢釋放」之要件不合（台灣高等法院94年度法律座談會刑事
    類第10號提案結論參照），故本件被告前次強制戒治執行完
    畢釋放之時點，即應以第1 次強制戒治完畢之時點即90年2
    月21日為基準。而被告於上開強制戒治執行完畢釋放後5 年
    內，再犯本件施用一級毒品罪，依修正後毒品危害防制條例
    第23條第2 項規定，應依法訴追。
三、按海洛因係毒品危害防制條例第2 條第2 項第1 款所稱之第
    一級毒品，故核被告所為，係犯同條例第10條第1 項之施用
    第一級毒品罪。被告持有第一級毒品海洛因，嗣進而施用之
    ，持有之低度行為為施用之高度行為所吸收，不另論罪。被
    告先後多次施用第一級毒品海洛因行為，時間緊接，所犯構
    成要件罪名相同，顯係出於概括之犯意而為之；被告行為後
    ，95年7 月1 日施行之新刑法業已刪除連續犯之規定，此刪
    除雖非犯罪構成要件之變更，但顯已影響行為人刑罰之法律
    效果，自屬法律有變更，而本件被告於舊法時期所犯之數次
    施用毒品罪，依新法應各別多次論斷之結果（即數罪併罰）
    ，其刑度顯較修正前之連續施用毒品罪為重，依新法第2 條
    第1 項規定比較新舊法結果，本件應適用較有利於被告之行
    為時法律，即依修正前刑法第56條規定，論以連續施用第一
    級毒品罪，並加重其刑。被告前因毒品案件，經本院判處有
    期徒刑1 年確定，於94年3 月14日縮刑期滿執行完畢，亦有
    上開前科紀錄可參，其於上開徒刑執行完畢後，5 年內再犯
    本件有期徒刑以上之罪，不論依修正前之刑法第47條，或修
    正後之刑法第47條第1 項之規定，均構成累犯，對被告而言
    並無有利或不利之情形，自不生新舊法比較之問題，應逕依
    修正前之刑法第47條，論以累犯，並加重其刑；其有上開2
    個刑之加重事由，應依法遞加重之。爰審酌被告前已有施用
    毒品之不良素行，歷經觀察勒戒及強制戒治後猶施用之，顯
    見其戒毒意志不堅，本不宜寬貸，惟念其施用毒品乃自戕一
    己之身體健康，對社會造成之危害尚非直接鉅大，且犯後終
    知能坦承犯行，態度良好等一切情狀，量處如主文所示之刑
    ，以期自新。扣案之殘渣袋12個、注射針筒2 支，經送驗後
    均殘留有第一級毒品海洛因，有高雄醫學大學附設中和紀念
    醫院檢驗報告14紙在卷可稽，其客觀上無法析離，應視同毒
    品均依毒品危害防制條例第18條第1項前段沒收銷燬之。
據上論斷，應依刑事訴訟法第273 條之1 第1 項、第299 條第1
項前段，毒品危害防制條例第10條第1 項，刑法第2 條第1 項、
第11條、修正前第56條、修正前第47條，判決如主文。
本案經檢察官乙○○到庭執行職務。
中     華     民     國    95   年    7    月   31    日
                    刑事第七庭  法  官  蔡川富
右正本證明與原本無異。
如不服本判決，應於判決送達後10日內，向本院提出上訴狀。
中     華     民     國    95   年    7    月   31    日
                                書記官  王治華
附錄本案論罪科刑法條全文
毒品危害防制條例第10條
施用第1級毒品者，處6月以上5年以下有期徒刑。
施用第2級毒品者，處3年以下有期徒刑。


司法院資訊處製作；財團法人民間司法改革基金會備份。
